臺灣新北地方法院板橋簡易庭民事簡易判決
110年度板簡字第553號
原      告  楊金城  
訴訟代理人  林秉彛律師
被      告  朱連丁  


訴訟代理人  朱軒輝  
            鄭育紳律師
上列當事人間請求返還租賃建物等事件，本院於民國111年8月8
日言詞辯論終結，判決如下：
    主      文
一、被告應給付原告新臺幣壹拾伍萬零伍佰元及自民國一百一十
    年十二月二日起至清償日止，按週年利率百分之五計算之利
    息。
二、被告應給付原告新臺幣柒萬元。
三、原告其餘之訴駁回。
四、訴訟費用由被告負擔百分之九十，餘由原告負擔。
五、本判決得假執行。但被告如以新臺幣貳拾貳萬零伍佰元，為
    原告預供擔保，得免為假執行。
    事實及理由
壹、程序部分：
一、按訴狀送達後，原告不得將原訴變更或追加他訴，但請求之
    基礎事實同一者，不在此限，民事訴訟法第255條第1項第2
    款定有明文，而依同法第436條第2項規定，此於簡易訴訟程
    序亦有適用。本件原告原起訴聲明請求：㈠被告應將坐落於
    新北市○○區○○街000號1樓旁增建物騰空遷讓返還原告。㈡被
    告應給付原告新臺幣（下同）87,500元，及自起訴狀繕本送
    達翌日起，按年息百分之5計算之遲延利息。㈢被告應給付原
    告7萬元，及應自起訴狀繕本送達翌日起至騰空遷讓返還上
    開房屋之日止，按月給付原告35,000元。嗣原告前開第一項
    聲明於訴訟中和解，原告復於民國110年11月30日以民事變
    更聲明(二)狀具狀變更追加訴之聲明為：㈠被告應給付原告1
    68,000元，及自民事變更聲明(二)狀繕本送達翌日起，按年
    息百分之5計算之遲延利息。㈡被告應給付原告楊金城70,000
    元。此核屬基於同一租賃契約所為之請求，揆諸首揭規定，
    應予准許。
二、原告另以前開民事變更聲明(二)狀具狀追加第三至五項訴之
    聲明：㈢被告朱連丁應給付原告即全體公同共有人楊金城、
    楊貞涼、楊丹貴、楊利暖56,000元，及自民事變更聲明(二)
    狀送達翌日起，按年息百分之5計算之遲延利息。㈣被告楊火
    長應給付原告即全體公同共有人楊金城、楊貞涼、楊丹貴、
    楊利暖56,000元，及自民事變更聲明(二)狀送達翌日起，按
    年息百分之5計算之遲延利息。㈤訴之聲明第三項、第四項之
    給付，如其中一名被告已履行全部或一部，其他被告於已履
    行之範圍內免除給付義務。查，原告起訴之請求權基礎係基
    於兩造簽署之房屋租賃契約之契約責任，由原告以被告遲付
    租金二期以上為由，以本件起訴狀之送達作為終止租約之意
    思表示。而原告上開追加之第三至五項聲明係基於所有權而
    請求給付相當於租金之不當得利，兩訴之請求權基礎及社會
    基礎事實均屬不同，難認請求之基礎事實同一，業經本院於
    111年5月27日裁定追加之訴駁回，故本件審理範圍僅及於民
    事變更聲明(二)狀第一、二項，合先敘明。
貳、實體部分：　　
一、原告主張：
　  原告於107年9月17日與被告簽訂房屋租賃契約（下稱系爭租
    約），約定由原告將新北市○○區○○街000號1樓旁增建部分（
    下稱系爭增建物）全部出租予被告，租期自107年8月15日至
    110年8月14日止，每月租金為35,000元，原告未收取任何押
    租金，並於系爭租約第六條約定「１乙方違反約定使用房屋
    ，或拖欠租金達貳個月以上，且符合民法第四百四十條規定
    者，經甲方催告限期繳納仍不支付時，不待期限屆滿，甲方
    得終止租約。２乙方於終止租約或租賃期滿不交還房屋，自
    終止租約或租賃期滿之翌日起，乙方應支付按房租貳倍計算
    之違約金。」。詎料，被告竟自109年6月15日起即未足額給
    付租金，每月僅給付原告17,500元，迄至原告起訴前之109
    年10月15日，被告已積欠原告87,500元，數額已逾兩個月租
    金以上，原告兩次委請律師發函催告給付租金，初次寄送之
    存證信函經送達被告住所後，無人收受而退回，原告又於10
    9年10月13日以台北體育場郵局第1225號存證信函催告被告
    於109年10月31日前給付未足額繳納之租金，逾期不付即將
    終止系爭租約，上開存證信函於109年10月19日經被告本人
    簽收，惟被告均置之不理。原告遂以本起訴狀繕本送達即11
    0年3月4日作為終止系爭租約之意思表示，並依系爭租約請
    求未給付之租金及違約金，故被告應給付原告自109年6月15
    日至110年3月4日積欠之租金168,000元，及給付相當於租金
    貳倍之違約金70,000元。為此，爰依系爭租約第6條第2項、
    民法第440條第1項、第2項租賃關係之規定，提起本件訴訟
    。並聲明：㈠被告應給付原告168,000元，及自民事變更聲明
    (二)狀繕本送達翌日起，按年息百分之5計算之遲延利息。㈡
    被告應給付原告70,000元。
二、被告則以：
　　系爭增建物原為原告之之父楊敏達生前所建，並由被告向原
    告之父楊敏達承租系爭增建物，當時並未簽有書面契約。自
    原告之父楊敏達過世後，被告繼續向其繼承人即原告及原告
    之胞兄訴外人楊火長共同承租系爭增建物。又系爭租約雖僅
    由兩造所簽立，惟系爭增建物係仍為訴外人楊火長所有之新
    北市○○區○○街000號房屋（下稱110號房屋）之增建，且水電
    均係由110號房屋所遷出，就使用協調上，亦係由訴外人楊
    火長所負責，故兩造原約定由原告先行收取租金總額35,000
    元後，再將租金之一半即17,500元轉匯予訴外人楊火長。嗣
    原告兄弟因財產鬩牆爭執，波及被告，後來被告依其原告兄
    弟協議將一半租金17,500元給付原告胞兄楊火長，以免系爭
    增建物被斷電無法營業。原告已每月按時給付全額租金，原
    告不得再向被告請求租金，且終止租約無理由，不得請求違
    約金。並聲明：㈠原告之訴駁回。㈡願供擔保免為宣告假執行
    。　
三、法院之判斷：
    原告主張之事實，業據提出系爭租約、系爭增建物照片、匯
    款明細、台北體育場郵局存證號碼1225號存證信函、律師函
    、中華郵政掛號郵件收件回執等件為證，核認無訛；被告對
    此均不爭執，然否認有積欠租金之情形，並以前詞置辯。則
    本件應予審究者為：被告是否有積欠租金？原告以被告積欠
    租金終止系爭租約，是否有理？原告請求被告給付租金及違
    約金，有無理由？茲分述如下：
　㈠被告是否有積欠租金？
　　⒈查，兩造間就系爭增建物簽訂系爭租約乙情，業經原告提
      出系爭租約為證，並為被告所不爭執，依債之相對性，系
      爭租約於兩造間生效，兩造均應依契約內容為履行為是。
　　⒉復按「依債務本旨，向債權人或其他有受領權人為清償，
      經其受領者，債之關係消滅」、「向第三人為清償，經其
      受領者，其效力依左列各款之規定：一、經債權人承認，
      或受領人於受領後取得其債權者，有清償之效力。二、受
      領人係債權之準占有人者，以債務人不知其非債權人者為
      限，有清償之效力。三、除第二款情形外，於債權人因而
      受利益之限度內，有清償之效力」，民法第309條第1項、
      第310條定有明文。是債務人應向債權人或有受領權人（
      如債權人之代理人）為清償，始生清償效力，倘債務人向
      第三人為清償時，除非有民法第310條規定之情形，否則
      對債權人不生清償效力。
　　⒊本件被告自109年6月15日起即給付原告每月半數之租金17,
      500元，有匯款明細附卷可稽，被告就此亦不爭執，其固
      抗辯係將其餘半數租金交付訴外人楊火長等語，然楊火長
      並未列明系爭租約之出租人，被告亦未舉證證明楊火長為
      有權收受租金之人，則其支付租金予楊火長部分，並非依
      債之本旨所為之給付，於未經債權人即原告承認前，仍不
      生清償效力。故被告自109年6月15日起未支付全數租金予
      原告，顯於斯時起即積欠半數租金無疑。
　㈡原告以被告積欠租金終止系爭租約，是否有理？
　　查，被告自109年6月15日起僅支付半數租金即17,500元予原
    告，則其截至109年10月19日止，已積欠租金4月有餘，且積
    欠之租金數額已逾2月，經原告以台北體育場郵局1225號存
    證信函為支付租金之催告，該存證信函由被告於109年10月1
    9日收受，有前開存證信函、律師函及中華郵政掛號郵件收
    件回執附卷可稽（見本院卷一第35至43頁），惟未為支付，
    復由原告以起訴狀繕本送達作為終止系爭租約之意思表示，
    該起訴狀繕本於110年2月22日寄存於被告住所所在地之彰化
    縣警察局鹿港分局福興分駐所，有本院送達證書在卷可參（
    見本院卷一第75頁）經10日即110年3月4日生送達效力，經
    核與民法第440條第1、2項相符，則原告以被告積欠租金逾2
    月為由，依系爭租約第6條第1項規定終止租約，自屬有理。
　㈢原告請求被告給付租金及違約金，有無理由？　
　　⒈被告自109年6月15日起即未依約繳付全部租金，經原告以
      起訴狀繕本送達作為終止系爭租約之意思表示，該起訴狀
      繕本於110年3月4日生送達效力，已如前述，則被告為承
      租人，於契約終止前，仍應依系爭租約之約定給付租金。
      然被告自109年6月15日起即按月給付半數租金予原告，自
      該日起截至110年3月4日止，共8月又18日，故原告所得請
      求之租金應為150,500元（計算式：17,500×8+17,500×18/
      30＝150,500），逾此範圍之租金請求，則屬無據。
　　⒉次依系爭租約第6條約定：「１乙方違反約定使用房屋，或
      拖欠租金達貳個月以上，且符合民法第四百四十條規定者
      ，經甲方催告限期繳納仍不支付時，不待期限屆滿，甲方
      得終止租約。２乙方於終止租約或租賃期滿不交還房屋，
      自終止租約或租賃期滿之翌日起，乙方應支付按房租貳倍
      計算之違約金。」（見本院卷一第19頁），原告既因被告
      積欠租金終止系爭租約，且被告係於本件起訴後之110年3
      月15日始同意於110年8月14日前返還系爭增建物，則原告
      依系爭租約第6條第2項規定請求被告給付按租金兩倍計算
      之違約金7萬元，亦屬有據。
　　⒊末按遲延之債務，以支付金錢為標的者，債權人得請求依
      法定利率計算之遲延利息。給付有確定期限者，債務人自
      期限屆滿時起，負遲延責任。給付無確定期限者，債務人
      於債權人得請求時，經其催告而未為給付，自受催告時起
      ，負遲延責任。其經債權人起訴而送達訴狀，或依督促程
      序送達支付命令，或為其他相類之行為者，與催告有同一
      之效力。應付利息之債務，其利率未經約定，亦無法律可
      據者，週年利率為百分之5，民法第233條第1項、第229條
      及第203條分別定有明文。本件原告請求被告給付之租金
      ，係以支付金錢為標的，且無約定利率，則原告請求被告
      給付之租金部分加計自民事變更聲明(二)狀繕本送達被告
      之翌日即110年12月2日起至清償日止，按週年利率百分之
      5計算之利息，併應准許。　　　
四、綜上所述，原告依系爭租約請求如主文第1、2項所示，為有
    理由，應予准許。逾此範圍之請求，則無理由，應予駁回。
五、本件原告勝訴部分係依民事訴訟法第427條第1項規定適用簡
    易訴訟程序所為被告敗訴之判決，爰依同法第436條第2項、
    第389條第1項第3款規定，依職權宣告假執行。並依同法第4
    36條第2項、第392條第2項規定，依被告聲請酌定為原告預
    供擔保得免為假執行之金額。
六、本件事證已臻明確，兩造其餘之攻擊防禦方法及所提證據，
    於判決結果不生影響，爰不一一論列，併此敘明。
七、訴訟費用負擔之依據：民事訴訟法第79條。 
中　　華　　民　　國　　111 　年　　9 　　月　　29　　日
                  臺灣新北地方法院板橋簡易庭
                        法  官  陳怡親
以上為正本係照原本作成。
如不服本判決，應於送達後20日內，向本院提出上訴狀並表明上
訴理由，如於本判決宣示後送達前提起上訴者，應於判決送達後
20日內補提上訴理由書（須附繕本）。
中　　華　　民　　國　　111 　年　　9 　　月　　29　　日
                        書記官  劉芷寧